【裁判字號】    99,訴,104
【裁判日期】    990224
【裁判案由】    違反毒品危害防制條例
【裁判全文】
臺灣彰化地方法院刑事判決               99年度訴字第104號
公  訴  人  臺灣彰化地方法院檢察署檢察官
被      告  甲○○
上列被告因違反毒品危害防制條例案件，經檢察官提起公訴（98
年度毒偵字第2551號），本院改依簡式程序審理判決如下：
    主  文
甲○○施用第一級毒品，累犯，處有期徒刑捌月。
    犯罪事實
一、甲○○前因施用毒品案件，經臺灣花蓮地方法院以89年度毒
    聲字第1252號裁定送觀察、勒戒後，認無繼續施用毒品之傾
    向，於民國90年1月12日執行完畢釋放，並由臺灣花蓮地方
    法院檢察署檢察官以89年度毒偵字第1177號為不起訴處分確
    定。復於94年間因施用第一、二級毒品案件，經本院以94
    年度訴字第940號判處有期徒刑7月、3月確定，並定應執行
    有期徒刑9月確定，於96年5月31日執行完畢。詎仍不知悛改
    ，復基於施用第一級毒品之犯意，於98年10月14日上午11
    時許，在彰化縣伸港鄉○○村○○路157號住處，將毒品海
    洛因摻水置入針筒，以注射方式，施用第一級毒品海洛因1
    次。嗣因警偵辦葉素娥違反毒品危害防制條例案件（另案偵
    辦中），得知甲○○曾向葉素娥購買毒品之情，遂於同年月
    21日上午9時35分許通知甲○○到案說明，並經徵得其同意
    採集尿液送驗後，結果呈嗎啡陽性反應，始悉上情。
二、案經彰化縣警察局和美分局報告臺灣彰化地方法院檢察署檢
    察官偵查起訴。
    理  由
壹、程序部分：
    被告所犯之本案犯罪，係死刑、無期徒刑、最輕本刑為3年
    以上有期徒刑以外之罪。其於準備程序就上開被訴事實為有
    罪之陳述，經受命法官告知簡式審判程序之旨，並聽取其與
    公訴人之意見後，本院認無不得或不宜改依簡式審判程序進
    行之情事。爰依刑事訴訟法第273條之1第1項、第284條之1
    規定，裁定由受命法官獨任進行簡式審判程序，先予敘明。
貳、實體部分：
一、上開犯罪事實，業經被告甲○○於警詢、偵查時及本院行準
    備程序與審理中，均坦承不諱，並有彰化縣警察局和美分局
    委託檢驗尿液代號與真實姓名對照認證單、銓昕科技股份有
    限公司出具之濫用藥物尿液檢驗報告各1紙在卷可稽，足認
    被告自白與事實相符，堪以採信。其確有施用第一級毒品海
    洛因之犯行，足以認定。
二、查被告甲○○前因施用毒品案件，經臺灣花蓮地方法院以89
    年度毒聲字第1252號裁定送觀察、勒戒後，認無繼續施用毒
    品之傾向，於民國90年1月12日執行完畢釋放，並由臺灣花
    蓮地方法院檢察署檢察官以89年度毒偵字第1177號為不起訴
    處分確定。復於94年間因施用第一、二級毒品案件，經本院
    以94年度訴字第940號判處有期徒刑7月、3月確定，並定應
    執行有期徒刑9月確定，於96年5月31日執行完畢，有臺灣高
    等法院被告前案紀錄表1份在卷可按。被告自上揭觀察博戒
    執行完畢釋放後，距本次之再為施用第一級毒品，其期間雖
    均已超過5年。惟毒品危害防制條例於92年7月9日修正公布
    ，自93年1月9日施行，其中第20條、第23條將施用毒品之刑
    事處遇程序，區分為「初犯」及「五年內再犯」、「五年後
    再犯」。依其立法理由之說明：「初犯」，經觀察、勒戒或
    強制戒治後，應為不起訴處分或不付審理之裁定；經觀察、
    勒戒或強制戒治執行完畢釋放後，「五年內再犯」者，因其
    再犯率甚高，原實施之觀察、勒戒及強制戒治既已無法收其
    實效，爰依法追訴或裁定交付審理。至於經觀察、勒戒或強
    制戒治執行完畢釋放後，「五年後再犯」者，前所實施之觀
    察、勒戒或強制戒治已足以遮斷其施用毒品之毒癮，為期自
    新及協助其斷除毒癮，仍適用「初犯」規定，先經觀察、勒
    戒或強制戒治之程序。從而依修正後之規定，僅限於「初犯
    」及「五年後再犯」二種情形，始應先經觀察、勒戒或強制
    戒治程序。倘被告於五年內已再犯，經依法追訴處罰，縱其
    第三次（或第三次以上）再度施用毒品之時間，在初犯經觀
    察、勒戒或強制戒治執行完畢釋放五年以後，已不合於「五
    年後再犯」之規定，且因已於「五年內再犯」，顯見其再犯
    率甚高，原實施觀察、勒戒或強制戒治，已無法收其實效，
    即應依該條例第10條處罰。最高法院有97年度第5次刑事庭
    會議決議可循。因被告在上揭觀察勒戒執行完畢釋放後5年
    內，再犯如上所述之施用毒品罪，是被告本案所為，仍合於
    毒品危害防制條例第23 條第2項所定之追訴要件，自均應依
    法論科。
三、按海洛因為毒品危害防制條例第2條第2項第1款所明定之第
    一級毒品，不得非法持有、施用。核被告所為，係犯毒品危
    害防制條例第10條第1項之施用第一級毒品罪。其為施用第
    一級毒品而持有海洛因之低度行為，已為其施用之高度行為
    所吸收，故不另論罪。查被告於94年間因施用第一、二級毒
    品案件，經本院以94年度訴字第940號判處有期徒刑7月、3
    月確定，並定應執行有期徒刑9月確定，於96年5月31日執行
    完畢，有上開臺灣高等法院被告前案紀錄表在卷可按。被告
    於上開徒刑執行完畢後，5年以內故意再犯本件有期徒刑以
    上之罪，均為累犯，應依刑法第47條第1項規定，加重其刑
    。爰審酌對於施用毒品者所處之監禁不應與一般犯罪之刑罰
    等量齊觀，因對被告施以相當期間之徒刑，藉以隔離毒品、
    戒除依賴即可，過度監禁之結果，徒然虛擲被告生命，並有
    浪費國家稅收之虞，再者，被告曾因施用毒品案件，經施以
    強制戒治後卻又再犯，顯見其毒癮程度嚴重，亦未能悔改並
    記取教訓與念及施用毒品犯罪之本質，為戕害自我身心健康
    之行為，尚未嚴重破壞社會秩序或侵害他人權益，且被告於
    犯後坦承犯行，態度良好等其他一切情狀，量處如主文所示
    之刑。
據上論斷，應依刑事訴訟法第273條之1第1項、第284條之1、第
299條第1項前段，毒品危害防制條例第10條第1項，刑法第11 條
、第47條第1項，判決如主文。
本案經檢察官邱鼎文到庭執行職務。
中    華    民    國    99    年    2     月    24    日
                  刑事第三庭          法  官  洪志賢
以上正本證明與原本無異。
如不服本判決應於收受判決後10日內向本院提出上訴書狀，並
應敘述具體理由。其未敘述上訴理由者，應於上訴期間屆滿後
20日內向本院補提理由書(均須按他造當事人之人數附繕本)
「切勿逕送上級法院」。
中    華    民    國    99    年    2     月    24    日
                                      書記官  許億先
附錄本案論罪科刑法條全文：
毒品危害防制條例第10條
施用第一級毒品者，處 6 月以上 5 年以下有期徒刑。
施用第二級毒品者，處 3 年以下有期徒刑。

司法院資訊處製作；財團法人民間司法改革基金會備份。
